【裁判字號】    97,消債更,1674
【裁判日期】    980527
【裁判案由】    聲請更生程序
【裁判全文】
臺灣高雄地方法院民事裁定          97年度消債更字第1674號
聲  請  人  甲○○
上列當事人因消費者債務清理條例事件聲請更生，本院裁定如下
：
  主  文
聲請人即債務人自中華民國九十八年五月二十七日下午四時起開
始更生程序。
命司法事務官進行本件更生程序。
  理  由
一、聲請人意旨略以：聲請人即債務人（以下簡稱聲請人）現積
    欠渣打國際商業銀行股份有限公司（下稱渣打銀行）等金融
    機構債權人共計新台幣（下同）1,197,126 元，於消費者債
    務清理條例施行後，曾提出債權人清冊，請求最大債權銀行
    即渣打銀行共同協商債務清償方案，惟遭渣打銀行以要求折
    讓債權金額未為金融機構所接受，而協商不成立，現聲請人
    從事駕駛計程車，每月收入約20,000元，於扣除油資、車險
    後，淨收入僅餘10,000元至15,000元，但聲請人每月除須支
    付必要生活開支外，聲請人因糖尿病併視網膜病變及高血壓
    ，而須定期接受治療，另聲請人之父亦因心臟、腸胃病變，
    亦須持續治療，二年間共支付醫藥費67,875元，扣除聲請人
    姐、弟負擔部份，聲請人於95、96年度亦負擔29,850元，故
    所餘已無法清償債務，為此，爰依法聲請准予裁定更生等語
    。
二、按債務人不能清償債務或有不能清償之虞者，得依本條例所
    定更生程序，清理其債務；債務人無擔保或無優先權之債務
    總額未逾1,200 萬元者，於法院裁定開始清算程序或宣告破
    產前，得向法院聲請更生；債務人對於金融機構因消費借貸
    、自用住宅借款、信用卡或現金卡契約而負債務，在聲請更
    生或清算前，應提出債權人清冊，以書面向最大債權金融機
    構請求協商債務清償方案，並表明共同協商之意旨；法院開
    始更生程序之裁定，應載明其年、月、日、時，並即時發生
    效力；法院裁定開始更生或清算程序後，得命司法事務官進
    行更生或清算程序，必要時得選任律師、會計師或其他適當
    之自然人或法人一人為監督人或管理人，消費者債務清理條
    例第3 條、第42條第1 項、第151 條第1 項、第45條第1項
    、第16條第1 項分別定有明文。
三、經查：
(一)聲請人主張其現積欠金融機構債權人共1,197,126 元，於消
    費者債務清理條例施行後，曾提出債權人清冊，請求最大債
    權銀行即渣打銀行共同協商債務清償方案，惟遭渣打銀行以
    要求折讓債權金額未為金融機構所接受，而協商不成立等情
    ，業據其提出渣打銀行出具之前置協商不成立通知書、保單
    借款借據、當事人綜合信用報告－債務清理條例前置協商專
    用債權人清冊在卷可稽（見本院卷第35頁、第20頁至第24頁
    ），堪信為真。是依前揭說明意旨，聲請人既已依同條例第
    151 條規定行前置協商程序而不成立，本院即應審酌聲請人
    是否已陷於不能清償債務或有不能清償之虞。
(二)又聲請人就其主張上開身體、債務、收入及所有財產之事實
    ，業據其提出財產及收入狀況說明書（見本院卷第6 頁）、
    債權人清冊（見本院卷第9 頁至第11頁）、計程車駕駛人執
    業登記證、汽車行車執照（見本院卷第17頁至第18頁）、前
    置協商收入切結書（見本院卷第34頁）、國稅局財產歸屬資
    料清單與95、96年度綜合所得稅各類所得資料清單（見本院
    卷第14頁、第39頁至第40頁）在卷可憑，亦堪認為真實。另
    聲請人主張近2 年平均每月之必要生活費用約為9,360 元（
    元以下四捨五入）、扶養費用約3,120 元、醫療費用1,24 4
    元（見本院卷第8 頁），共計13,724元，有戶籍謄本（見本
    卷第63頁）、醫療費用繳費證明、診斷證明書（見本院卷第
    56頁至第62頁），經核均屬必要且合理。再者，聲請人目前
    除積欠保單借款490,000 元之債務外，尚積欠無實物擔保之
    授信債務248,000 元，現金卡債務186,126 元，信用卡債務
    186,126 元（參卷附「當事人綜合信用報告- 債務清理條例
    前置協商專用債權人清冊」，本院卷第21頁），倘僅就最後
    3 筆債務，依一般信用貸款及信用卡之年利率10% 、20% 計
    算，聲請人每月應負擔之利息即分別為2,06 7元、3,102 元
    、4,550 元，共計9,719 元，則縱以聲請人每月收入20,000
    元計（不扣除油資等費用），亦不足以支應上開生活費用及
    應負擔之利息，更遑論支付保單借款利息及所積欠之所有欠
    款本金，是依聲請人目前收入情形，確有不能清償債務之虞
    之情事，應堪認定。
四、綜上所述，本件聲請人為一般消費者，並未從事營業活動，
    其有無法清償上開債務之情事，所負無擔保或無優先權之債
    務，並未逾1,200 萬元，於消費者債務清理條例施行後曾向
    最大債權金融機構申請協商而不成立，且未經法院裁定開始
    清算程序或宣告破產。此外，本件又查無消費者債務清理條
    例第6 條第3 項、第8 條或第46條各款所定駁回更生聲請之
    事由存在。從而，聲請人聲請更生，洵屬有據，應予准許，
    並依上開規定命司法事務官進行本件更生程序。
五、依消費者債務清理條例第11條第1 項、第45條第1 項、第16
    條第1 項，裁定如主文。
中    華    民    國    98    年    5     月    27    日
                   民事第六庭  法  官   楊國祥
以上證明與原本無異。
本裁定已於98年5月27日下午4時公告。
本件不得抗告。
中    華    民    國    98    年    5     月    27    日
                                書記官  王楨珍


司法院資訊處製作；財團法人民間司法改革基金會備份。
